【裁判字號】    98,上易,663
【裁判日期】    980505
【裁判案由】    妨害名譽
【裁判全文】
臺灣高等法院刑事判決            98年度上易字第663號
上  訴  人  臺灣新竹地方法院檢察署檢察官
上  訴  人
即  被  告  乙○○
上列上訴人因被告妨害名譽案件，不服臺灣新竹地方法院九十七
年度易字第九一三號，中華民國九十七年十二月三十一日第一審
判決（起訴案號：臺灣新竹地方法院檢察署九十七年度偵字第七
六六號），提起上訴，本院判決如下：
    主  文
上訴駁回。
    事實及理由
一、本案經本院審理結果，認原判決以上訴人即被告乙○○犯刑
    法第三百十條第二項之散布文字誹謗罪，處拘役五十日，如
    易科罰金，以新臺幣（下同）一千元折算一日。又犯刑法第
    三百十條第二項之散布文字誹謗罪，處拘役五十日，如易科
    罰金，以一千元折算一日。並定其執行刑為拘役九十日，如
    易科罰金，以一千元折算一日。核其認事用法及量刑均無不
    當，應予維持，並引用原判決（如附件）記載之事實、證據
    及理由。
二、檢察官上訴意旨以：被告第一次接續於網路張貼三篇回應留
    言之犯行，情節應較第二次僅張貼一篇為重，然原判決量處
    兩次犯行刑度均相同，量刑實屬過輕云云。被告上訴意旨則
    以：伊第一次發言係因告訴人甲○○明知伊有躁鬱症病史，
    乃與Dan-Van 共謀，故意以惡意攻擊言論激怒被告，被告在
    忍無可忍之情況下，激於義憤之發言反擊，已無可期待理智
    之行為，係屬正當防衛，又被告未有誹謗故意，且第二次發
    言所指告訴人為騙子之事為真，應阻卻違法云云。
三、經查：
  (一)按有關刑之量定，係實體法上賦予法院得為自由裁量之事項
    ，倘其未有逾越法律所規定之範圍，或濫用其權限，又未明
    顯違背正義，即不得任意指摘為違法。檢察官上訴意旨以原
    審就被告第一次犯行量刑過輕，惟查，原判決已敘明審酌被
    告並無任何前科之素行，因與告訴人之債務、感情糾紛，肇
    生心結而誹謗告訴人之犯罪動機與目的，因而指摘足以毀損
    告訴人名譽之事，造成告訴人損害之程度，及被告犯後坦承
    犯行等刑法第五十七條所定科刑輕重應審酌之事項，據為量
    刑之理由。且查刑法第三百十條第二項之法定本刑為二年以
    下有期徒刑、拘役或一千元以下罰金，原審就被告二次犯行
    ，分別量處拘役五十日，尚無違法之處，亦無違反經驗法則
    及比例原則。又被告第一次之三則留言誹謗告訴人名譽之行
    為，其時間與空間均屬密切，客觀上顯係基於同一犯意之接
    續行為，則原判決基此量處被告拘役五十日，而與被告第二
    次犯行量處刑度相同，並無違誤。本院認原審此部分之量刑
    ，尚稱妥適。檢察官執此指摘原判決不當，尚屬無據。
  (二)又按所謂義憤，係指基於道義之理由而生憤慨，必先有被害
    人之不義行為，且在客觀上足以引起公憤，依一般人之通念
    ，確無可容忍者，始可謂係義憤。本件被告辯稱遭網路匿名
    Dan-Van 之人於網站上撰文攻擊，因認其係告訴人之密友，
    故認該文均為告訴人所教唆，一時情緒失控，基於義憤，始
    於網站上張貼文章反擊，為正當防衛云云。惟查該網路上撰
    文之匿名Dan-Van 其人，並無積極證據足認係告訴人本人或
    遭其教唆之人，縱認被告張貼文章係出於防衛自己之意思，
    惟被告並未針對撰文之匿名Dan-Van 其人，反而誹謗告訴人
    ，自與正當防衛要件不符。且參諸該匿名Dan-Van 之言論，
    在客觀上尚難使一般人產生不堪容忍之刺激，是依本案案發
    當時情狀，亦難認被告有何基於義憤情狀可言。
  (三)再查，被告第二次發言係於九十六年十一月二十五日二十三
    時二十一分，內容為：「靠夭，真的是他（指Jeffery 即甲
    ○○）嗎？那個騙子嗎？果然是豬信中，但聽說他已經進精
    神病院，但我一直懷疑，果然我的懷疑是正確的」等語，按
    被告所指告訴人甲○○之詐欺前科（臺灣板橋地方法院九十
    三年訴字第一七四八號），查其所為係基於幫助洗錢之未必
    故意，提供帳戶存摺、印章、金融卡予刊登租用帳戶廣告（
    實屬詐欺集團）之人等犯行，前經台灣板橋地方法院認定其
    係犯洗錢防制法第9 條第1項、刑法第30條第1項前段之幫助
    犯罪集團掩飾及隱匿其常業詐欺犯罪所得財物罪，因而判處
    有期徒刑4 月確定，有該判決書在卷可稽，尚難逕認其即屬
    「騙子」。查本件被告以「騙子」等文字指摘告訴人，依一
    般社會通念客觀判斷，已足使告訴人在社會上之人格評價產
    生減損，因而貶抑告訴人之名譽，至為明確，且被告於網路
    上撰文發言，足使告訴以外之多數人共聞共見，自有誹謗之
    故意。被告空言否認有誹謗之犯意，不足採信。
四、從而，檢察官及被告上訴意旨所指各節，均非可採。檢察官
    及被告執以指摘原判決不當云云，為無理由，其上訴均應予
    駁回。
據上論斷，應依刑事訴訟法第三百六十八條、第三百七十三條，
判決如主文。
本案經檢察官王金聰到庭執行職務。
中    華    民    國    98    年    5     月    5     日
                  刑事第二十庭審判長法  官  楊貴雄
                                    法  官  鄧振球
                                    法  官  高愈杰
以上正本證明與原本無異。
不得上訴。
                                    書記官  郭彥琪
中    華    民    國    98    年    5     月    5     日
附錄：本案論罪科刑法條全文
中華民國刑法第三百十條
意圖散布於眾，而指摘或傳述足以毀損他人名譽之事者，為誹謗
罪，處一年以下有期徒刑、拘役或五百元以下罰金。
散布文字、圖畫犯前項之罪者，處二年以下有期徒刑、拘役或一
千元以下罰金。
對於所誹謗之事，能證明其為真實者，不罰。但涉於私德而與公
共利益無關者，不在此限。


司法院資訊處製作；財團法人民間司法改革基金會備份。
